【裁判字號】    99,易,1349
【裁判日期】    990716
【裁判案由】    家庭暴力防治法等
【裁判全文】
臺灣臺中地方法院刑事判決  99年度易字第1349號
公  訴  人  臺灣臺中地方法院檢察署檢察官
被      告  丁○○
上列被告因家庭暴力防治法等案件，經檢察官提起公訴（99年度
偵字第6107號、99年度偵字第6108號），本院判決如下：
    主    文
丁○○違反法院依家庭暴力防治法第14條第1項所為禁止實施家
庭暴力之通常保護令裁定，處拘役肆拾日，如易科罰金，以新臺
幣壹仟元折算壹日；又違反法院依家庭暴力防治法第14條第1項
所為禁止實施家庭暴力之通常保護令裁定，處拘役伍拾日，如易
科罰金，以新臺幣壹仟元折算壹日。應執行拘役柒拾日，如易科
罰金，以新臺幣壹仟元折算壹日。
    犯罪事實
一、丁○○係乙○○之胞弟，2人間具有家庭暴力防治法第3條第
    4款所定之家庭成員關係。2人因土地糾紛，素有怨隙，丁○○於民國98年間，因酒後毆打乙○○，經乙○○向本院聲請
    核發保護令，嗣本院於98年12月28日以98年度家護字第1503
    號核發民事通常保護令，裁定命丁○○不得對乙○○實施身
    體上或精神上不法侵害之行為，亦不得對乙○○為騷擾行為
    ，該通常保護令之有效期間為1年。丁○○於收受上開保護
    令後，已知上開保護令裁定內容，仍於上開保護令有效期間
    之99年2月5日下午2時10分許，酒後在臺中縣龍井鄉○○路○
    段111巷16號旁之菜園前見到乙○○，因財產問題心生不快
    ，竟基於違反保護令之犯意，以拳頭毆打乙○○之頭部（僅
    輕微紅腫，未成傷），以此方式對乙○○實施身體上之不法
    侵害而違反上開保護令。嗣於99年2月7日上午7時15分許，
    雙方又在乙○○位在臺中縣龍井鄉○○路○段656號住處外之
    同路段672號前之馬路口相遇，復因土地糾紛產生爭執，丁○○竟又基於傷害他人身體及違反保護令之犯意，揮拳毆打
    乙○○，致使乙○○受有頭部受傷併右臉頰腫、兩手鈍傷合
    併擦傷等身體傷害，並違反法院所核發之保護令。嗣經乙○○報警處理，始悉上情。
二、案經乙○○訴由臺中縣警察局烏日分局報請臺灣臺中地方法
    院檢察署檢察官偵查起訴。
    理    由
壹、證據能力部分：
    本案下列引用之供述及非供述證據，經本院依法踐行調查證
    據程序，公訴人及被告丁○○均不爭執各該證據之證據能力
    ，且亦查無依法應排除其證據能力之情形，是後述所引用證
    據之證據能力皆無疑義，合先敘明。
貳、認定犯罪事實所憑之證據及理由：
一、訊據被告丁○○坦承收受上開民事通常保護令，知悉該保護
    令內容，及於99年2月5日、7日均有遇見告訴人之事實，惟
    矢口否認有何違反保護令、傷害之犯行，辯稱：99年2月5日
    下午，伊係在臺中縣龍井鄉○○村○○路○段111巷16號舊宅
    前遇到告訴人，當時尚有伊太太戊○○、伊哥哥丙○○在場
    ，伊沒有用拳頭毆打乙○○之頭部，也沒有做出違反保護令
    之行為；99年2月7日伊沒有打告訴人乙○○，是告訴人乙○○自己跌倒的，伊沒有傷害乙○○云云。然查：
  (1)被告上開犯行，業據證人即被害人乙○○於警詢及偵查指訴
    綦詳，並於本院審理中到庭具結證述明確，復有本院98年度
    家護字第1503號民事通常保護令裁定影本1份、本院家事庭
    送達證書影本1份在卷可稽。按被告丁○○與告訴人乙○○
    雖因土地糾紛時有爭執，然其2人本具有兄弟情誼，且告訴
    人乙○○所指訴丁○○違反保護令、傷害之犯行，法定刑度
    為3年以下有期徒刑，較諸刑法之偽證罪，法定刑度乃為7年
    以下有期徒刑之重罪，衡情告訴人乙○○並無甘冒偽證重罪
    誣指被告之理；況查，告訴人乙○○係於99年2月5日下午2
    人發生衝突後未久，旋報警處理，並於同日下午2時55分至
    龍井分駐所製作筆錄，指訴被告於酒後對其身體有不法侵害
    之行為，而被告嗣經警通知，於同日下午3時23分許至龍井
    分駐所製作筆錄時，亦坦承該日下午有與告訴人發生爭執，
    且當時有飲酒之事實（見中縣烏警偵字第0990012554號卷第
    1頁反面），有警詢筆錄之記載可稽，並經證人即承辦警員
    於施盛富本院審理中到庭證述受理經過甚明，足認告訴人之
    指訴，確非無據。雖被告辯稱當日伊與告訴人發生爭執時，
    尚有太太戊○○及伊哥哥丙○○在場，並請求傳訊2人為證
    ，惟本院基於下列理由，認該2人於本院之證詞均難採為對
    被告有利之認定：
  證人戊○○固於本院審理時結證略稱：做筆錄（即99年2月
    5日）下午1、2點，在舊家的庭院前，丁○○與乙○○因土
    地的事情發生糾紛，丁○○沒有打乙○○，他們2人也沒有
    發生拉扯，2人相距約50公分，丁○○沒有受傷，當時丙○○也在場等語，然其所證，業已與被告於警詢中陳稱：伊之
    手腳有因乙○○推倒腳踏車壓到而受傷乙節不符，且與證人
    丙○○於本院審理中到庭證稱：「當天下午1時許，詳細時
    間我不確定，當天我和丁○○及另外一位蔡姓朋友在台中縣
    龍井鄉○○路○段111巷16號舊家旁之田地施肥，丁○○說要
    進去屋內拿東西，我就聽到丁○○與乙○○在屋內爭吵的聲
    音，我仍在田裡沒有進去屋內，後來沒有多久丁○○的太太
    就跑來跟我說派出所警員有來，他們爭吵的過程我只有聽到
    ，沒有看到」等語不符，而苟若其所所證被告丁○○與告訴
    人當日均保持距離，並未近身接觸，則被告丁○○之手腳為
    何受傷？且證人戊○○在場何以未見上述情形？是其所證，
    是否屬實，已有疑問；參以告訴人於偵查及本院審理中均指
    稱該日被告打伊時，僅有告訴人及伊在場等語，則證人戊○○是否於案發當時全程在場目睹，亦非無疑，且其上開所證
    ，亦明顯偏頗其夫即被告丁○○，難認與事實相符，本院自
    難採為對被告有利之認定。
  又證人丙○○於本院審理中明白證稱：伊時人在田裡，只有
    聽到被告及告訴人口角，沒有看到2人如何發生爭執等語，
    則其既未親眼目睹2人爭執之情形，自無從依其所證推認被
    告無出手毆打告訴人之行為。
  (2)另告訴人乙○○於99年2月7日與被告發生衝突後，至光田綜
    合醫院急診結果，確受有頭部受傷併右臉頰腫、兩手鈍傷合
    併擦傷等身體傷害，有該院99年2月7日出具之診斷證明書1
    紙附卷可資佐證，益徵其指訴洵非無稽。
二、本院綜核上開各點，認被告丁○○否認犯行，顯係事後卸責
    之詞，不足採信。是事證明確，本案被告2次犯行，均堪以
    認定。
三、論罪科刑部分：
    核被告丁○○就其於上開99年2月5日所為，係違反家庭暴力
    防治法第61條第1款之違反保護令罪；於99年2月7日所為，
    係犯違反家庭暴力防治法第61條第1款之違反保護令罪及刑
    法第277第1項之普通傷害罪，其以一行為同時觸犯上開2罪
    名，為想像競合犯，應依刑法第55條規定，從一重論以違反
    保護令罪處斷。被告所犯上開2次違反保護令罪，犯意各別
    ，行為獨立，應予分論併罰。爰審酌被告前於99年1月29日
    ，甫因違反保護令罪，經本院判處應執行拘役50日確定，仍
    漠視法院所核發之保護令，對告訴人乙○○為不法侵害行為
    ，復考量被告犯罪之動機、目的、手段、危害程度，暨被告
    否認犯行等一切情狀，分別量處如主文所示之刑，並均諭知
    易科罰金之折算標準，併定其應執行刑，暨諭知易科罰金之
    折算標準。
據上論斷，應依刑事訴訟法第299條第1項前段，家庭暴力防治法
第61條第1款，刑法第11條前段、277條第1項、第55條、第41條
第1項前段、第51條第6款，刑法施行法第1條之1，判決如主文。
本案經檢察官甲○○到庭執行職務。
中    華    民    國    99    年     7    月    16    日
                  刑事第九庭  法  官  吳  幸  芬
以上正本證明與原本無異。
如不服本判決應於收受送達後10日內向本院提出上訴書狀，並應
敘述具體理由；其未敘述上訴理由者，應於上訴期間屆滿後20日
內向本院補提理由書（均須按他造當事人之人數附繕本）「切勿
逕送上級法院」。
中    華    民    國    99    年     7    月    16    日
                              書記官  黃  毅  皓
附錄本判決論罪科刑法條：
家庭暴力防治法第61條：
違反法院依第14條第1項、第16條第3項所為之下列裁定者，為本
法所稱違反保護令罪，處3年以下有期徒刑、拘役或科或併科新
臺幣10萬元以下罰金：
一、禁止實施家庭暴力。
二、禁止騷擾、接觸、跟蹤、通話、通信或其他非必要之聯絡行
    為。
三、遷出住居所。
四、遠離住居所、工作場所、學校或其他特定場所。
五、完成加害人處遇計畫。

司法院資訊處製作；財團法人民間司法改革基金會備份。
